# 同一控制下企业合并定义中“相同的多方”的实务应用

提问人：cfshichunsheng 时间：2019-09-26 16:25:54
陈版，您好，关于同一控制下企业合并中 “相同多方”，《企业会计准则第20 号—企业合并》应用指南指出，相同的多方，通常是指根据投资者之间的协议约定，在对被投资单位的生产经营决策行使表决权时发表一致意见的两个或两个以上的投资者。《企业会计准则讲解 2010 》指出，能够对参与合并的企业在合并前后均实施最终控制的相同多方，是指根据合同或协议约定，拥有最终决定参与合并企业的财务和经营政策，并从中获取利益的投资者群体。 2006 年《企业会计准则解释》（尚未最终发布））指出，相同的多方，是指根据投资者之间的协议约定，为扩大其中某一投资者对被投资单位股份的控制比例，或者巩固某一投资者对被投资单位的控制地位，在对被投资单位的生产经营决策行使表决权时发表相同意见的两个或两个以上的法人或其他组织。
实务中，一致行动协议通常有两种情况：一是涉及被投资方相关活动的所有事项均由一致行动各方共同协商后形成一致意见，该情形实质上是参与一致行动协议的各方对被投资方的共同控制；另一种情况是其中有一个牵头（主导）方，当各方不能达成一致意见时以该牵头方的意见为准。在后一种情况下，实际上是该牵头方对被投资方有单独控制。
我的问题是，（ 1 ）准则制定机构或实务中对 “相同的多方” 是指上述一致行动协议的那一种情形？（ 2 ）“相同的多方” 与《合营安排准则》中集体控制和共同控制的联系和区别。

回答人：chenyiwei
“相同的多方” 一般应指其中的第一种情形。基本接近于合营安排准则中的集体控制。企业合并准则中的 “相同的多方”实际上是要求参与合并各方具有相同的最终控制权架构。